【裁判字號】    98,交聲,285
【裁判日期】    980911
【裁判案由】    違反道路交通管理處罰條例聲明異議
【裁判全文】
臺灣新竹地方法院交通事件裁定    98年度交聲字第285、412號
移送機關即
原處分機關  交通部公路總局新竹區監理所新竹市監理站
異  議  人
即受處分人  甲○○
上列異議人即受處分人因違反道路交通管理處罰條例案件，對於
交通部公路總局新竹區監理所新竹市監理站民國98年1月14日竹
監新三字第裁51-U00000000、51-U00000000號裁決書，聲明異議
，本院裁定如下：
    主  文
異議駁回。
    理  由
一、原處分意旨略以：異議人即受處分人甲○○於民國95年7月1
    2日凌晨2時43分許，騎乘車號F6R-366號重機車，行經新竹
    市科學園區○區○路，分別因機器腳踏車駕駛人未依規定戴
    安全帽、在道路上蛇行、拒絕停車接受稽查而逃逸及駕車行
    經有燈光號誌管制之交岔路口闖紅燈，為內政部警政署保安
    警察第二總隊第三大隊第一中隊隊員蕭建河填掣保二警交字
    第U00000000、U00000000號舉發違反道路交通管理事件通知
    單（下稱違規通知單），原處分機關調查後認異議人有前開
    違規行為，乃分別依道路交通管理處罰條例第31條第6項、
    第43條第1項第1款之規定，裁處異議人罰鍰新台幣（下同）
    21,500元，施以道安講習及依道路交通管理處罰條例第60條
    第1項、第53條第1項之規定，裁處異議人罰鍰15,000元。
二、異議意旨略以：依照交通法規，接到逕行舉發需附照片採證
    ，才能看出是誰違規？伊當時確係在桃園龍華科大上暑期英
    文檢定課程，無外出騎車，有出勤表可稽，如有不實願自負
    法律責任，伊已向監理單位三度陳述查詢皆未得到權益的回
    覆，爰依法聲明異議等語。
三、按處理違反道路交通管理事件，有關文書送達之程序，依行
    政程序法之規定，此據違反道路交通管理事件統一裁罰基準
    及處理細則第5條定有明文。而行政程序法第72條第1項前段
    規定：「送達，於應受送達人之住居所、事務所或營業所為
    之」；同法第73條第1項規定：「於應送達處所不獲會晤應
    受送達人時，得將文書付與有辨別事理能力之同居人、受僱
    人或應送達處所之接收郵件人員」，及同法第74條第1項亦
    規定：「送達，不能依前二條規定為之者，得將文書寄存送
    達地之地方自治或警察機關，並作送達通知書兩份，一份黏
    貼於應受送達人住居所、事務所、營業所或其就業處所門首
    ，另一份交由鄰居轉交或置於該送達處所信箱或其他適當位
    置，以為送達」、第2項：「前項情形，由郵政機關為送達
    者，得將文書寄存於送達地之郵政機關」。另按行政機關依
    行政程序法而為文書之送達，專依該法律之規定，且該法並
    無準用民事訴訟法或刑事訴訟法關於寄存送達自寄存之日起
    10日生效規定之規定，是文書合法寄存送達後，當自寄存之
    日起即時生效，並非於寄存之日起算10日生效，或自受送達
    人實際領取文書之日起生效（臺灣高等法院97年法律座談會
    第42、43號提案研討結果亦同此意見，最高行政法院97年度
    裁字第4898號、第3974號裁定意旨亦可參照），故行政機關
    或郵政機關依行政程序法第74條第1項規定為送達者，如於
    應受送達處所確已完成文書寄存於送達地之地方自治、警察
    機關或郵政機關（限郵務人員送達適用），並製作送達通知
    書二份，一份黏貼於送達處所之門首，另一份交由鄰居轉交
    或置於送達處所信箱或其他適當位置時，無論應受送達人實
    際上於何時受領文書，均以寄存生效時發生送達效力。次按
    受處分人不服道路交通管理處罰條例第8條所定主管機關所
    為之處罰，得於接到裁決書之翌日起20日內，向管轄地方法
    院聲明異議，道路交通管理處罰條例第87條第1項定有明文
    。又按交通法庭認聲明異議不合法律上之程式或其異議權已
    經喪失者，應以裁定駁回之，但其不合法律上之程式可補正
    者，應先定期命為補正，逾期不補正者，即予駁回，道路交
    通案件處理辦法第18條亦有明文。
四、經查：異議人於上開時間，騎乘車號F6R-366號重機車，行
    經前揭地點，分別因機器腳踏車駕駛人未依規定戴安全帽、
    在道路上蛇行、拒絕停車接受稽查而逃逸及駕車行經有燈光
    號誌管制之交岔路口闖紅燈，經員警逕行舉發後，原處分機
    關於98年1月14日依道路交通管理處罰條例第31條第6項、第
    43條第1項第1款、第60條第1項及第53條第1項之規定製發竹
    監新三字第裁51-U00000000、51-U00000000號裁決書，裁處
    異議人罰鍰21,500元，施以道安講習及罰鍰15,000元，該裁
    決書於同年月16日向異議人之戶籍地為送達，因未獲會晤本
    人亦無受領文書之同居人、受雇人或應受送達處所接收郵件
    人員，已將該送達文書寄存西大路郵局，並作送達通知書2
    份，1份黏貼於應受送達人住居所、事務所、營業所或其就
    業處所門首，1份置於該送達處所信箱或其他適當位置，以
    為送達等情，有違規通知單、裁決書、原處分機關送達證書
    等在卷可稽，揆諸上開說明，該裁決處分，已生合法寄存送
    達之效力，換言之，異議人聲明異議之期間即應自裁決書送
    達生效之98年1月16日起算，而異議期間為20日，此觀裁決
    書下方記載「受處分人不服處罰者，得於接到裁決書之翌日
    起20日內，以司法狀紙提出聲明異議，載明裁決日期、字號
    及理由，交由本（新竹市監理站）所轉送管轄地方法院」等
    字句甚明，從而，異議人最遲應於98年2月5日向原處分機關
    聲明異議，異議人雖於98年2月12日向原處分機關提出申訴
    ，內容表明未收受紅單等不服該裁決處分之旨，此有交通違
    規陳述單及查詢單在卷為憑，惟仍已逾道路交通管理處罰條
    例第87條第1項所定之20日不變期間，更遑論異議人遲至98
    年5月5日始向原處分機關聲明異議，有異議人提出之異議狀
    左上角新竹市監理站收文章戳所載日期附於本院卷內可按，
    是異議人聲明異議顯不合法律上之程式，且無從補正，自應
    予以駁回。
五、據上論結，應依道路交通案件處理辦法第18條，裁定如主文
    。
中    華    民    國    98    年    9    月    11     日
                  交通法庭法  官  蔡欣怡
如不服本裁定，應於裁定送達後5日內向本院提出抗告狀。
以上正本證明與原本無異。
中    華    民    國    98    年    9     月    11    日
                          書記官  劉怡芳


司法院資訊處製作；財團法人民間司法改革基金會備份。
